【裁判字號】    97,易,610
【裁判日期】    971231
【裁判案由】    過失致死
【裁判全文】
臺灣高雄地方法院刑事判決               97年度易字第610號
公  訴  人  臺灣高雄地方法院檢察署檢察官
被      告  丁○○
選任辯護人  康進益律師
上列被告因過失致死案件，經檢察官提起公訴（96年度偵字第32
90號），本院判決如下:
    主  文
丁○○犯過失致人於死罪，處有期徒刑捌月，減為有期徒刑肆月
，如易科罰金，以新臺幣壹仟元折算壹日。緩刑貳年。
    事  實
一、丁○○於民國96年1月21日18時40分許，與其友人丙○○、
    戊○○（2人係夫妻關係）、己○○及庚○○（2人係兄弟關
    係）等人在高雄市三民區○○○路120 號3 樓「國成餐廳」
    （起訴書誤繕為國城餐廳）3 號包廂內飲酒唱歌，席間庚○○因故與其兄己○○發生口角，並憤而拍打餐桌，丁○○見
    狀即出面勸阻，將其兄弟2 人隔開，庚○○因不滿丁○○介
    入干涉其事，遂轉而與丁○○發生爭執拉扯，進而互推拉扯
    ，己○○在旁見2 人爭吵愈烈，即以雙手自背面抱住丁○○
    往後拉，欲將其架開，丁○○應注意其背後被人抱住時，如
    繼續與庚○○為互推拉扯之行為，將致生背後之人因其重心
    不穩失控而發生意外，丁○○於當時無不能注意之情形，竟
    疏未注意仍繼續與庚○○相互拉扯激烈，不慎向後跌倒，並
    壓向在後方緊抱之己○○，連帶造成己○○受丁○○向後跌
    倒力道牽引亦往後傾倒，並順勢被丁○○直接壓倒於地，導
    致己○○頭部後方碰撞地面，因而受有頭部右顳區及枕部皮
    下出血、帽狀腱膜出血、瀰漫性硬腦膜下腔出血、蜘蛛網膜
    下腔出血、右顳枕區皮質穿孔、枕股骨折等傷害，經友人丙○○將己○○送醫救治後，仍於96年1 月23日3 時40分許，
    因傷重不治死亡。
二、案經高雄市政府警察局三民第一分局報請臺灣高雄地方法院
    檢察署檢察官偵查起訴。
    理  由
壹、證據能力部分：
    按被告以外之人於審判外之言詞或書面陳述，除法律有規定
    外，不得作為證據，刑事訴訟法第159 條第1 項定有明文。
    次按被告以外之人於審判外之陳述，雖不符刑事訴訟法第15
    9 條之1 至第159 條之4 之規定，而經當事人於審判程序同
    意作為證據，法院審酌該言詞陳述或書面陳述作成時之情況
    ，認為適當者，亦得為證據。當事人、代理人或辯護人於法
    院調查證據時，知有第159 條第1 項不得為證據之情形，而
    未於言詞辯論終結前聲明異議者，視為有前項之同意，此觀
    刑事訴訟法第159條之5規定甚明。而被告丁○○及其辯護人
    於言詞辯論終結前，對於卷附各傳聞證據之證據能力，均未
    聲明異議。本院審酌卷內各言詞陳述及書面陳述作成時之情
    況，認無顯不適當之情形，且經本院於審理時逐一提示予被
    告丁○○及其辯護人表示意見，故採納上開證據方法，尚無
    礙於被告丁○○與其辯護人於程序上之彈劾詰問權利，而認
    上開證據資料合於前揭規定，因而均具證據能力。
貳、實體部分：
一、訊據被告丁○○固坦承於上開時、地壓倒被害人己○○於地
    ，導致被害人己○○頭部後方碰撞地面因而死亡之事實，然
    矢口否認有過失致死犯行，辯稱：係庚○○推伊，伊才跌倒
    ，壓倒在後方緊抱伊之己○○，故伊並無任何過失云云。惟
    查：
（一）被告於上開時、地因見庚○○與其兄己○○發生爭吵，遂
      出面勸架，卻轉而與庚○○發生爭執，二人爭吵過程中被
      告向後跌倒，並壓倒在其後方之被害人己○○，導致被害
      人己○○頭部後方碰撞地面等事實，業據被告於警詢、偵
      查、本院審理時供承不諱（見警卷一第4 頁、偵查卷第84
      頁、本院卷第118 頁），核與證人丙○○、證人戊○○於
      警詢、偵查、本院審理中之指述（見警卷一第12頁、警卷
      二第16頁、偵查卷第63、64頁、相驗卷第10頁、本院卷第
      124 、128 頁），證人庚○○、證人乙○○於本院審理中
      之指述相符（見本院卷第155 、156 、159 、160 頁），
      而被害人己○○因而受有頭部右顳區及枕部皮下出血、帽
      狀腱膜出血、瀰漫性硬腦膜下腔出血、蜘蛛網膜下腔出血
      、右顳枕區皮質穿孔、枕股骨折等傷害，經證人丙○○送
      醫救治後，仍於96年1 月23日3 時40分許，因傷重不治死
      亡等情，有法務部法醫研究所解剖報告書、臺灣高雄地方
      法院檢察署相驗屍體證明書各乙份在卷可憑。是被害人己○○因頭部後方碰撞地面導致傷重不治死亡之事實，至為
      明灼，堪以認定。
（二）被告固辯稱：係庚○○推我，我才跌倒壓向在後方緊抱我
      之己○○，我並無任何過失云云，然本案並無證據證明被
      告跌倒係因庚○○推被告所致，且被告前於警詢係供稱：
      當天到場時，還沒喝酒即看到己○○、庚○○在吵架，我
      勸庚○○他不聽，庚○○反而拍打桌子，將桌子打翻，並
      用手推我，我也用手推他，在拉扯中己○○從我後方將我
      拉開，結果我與己○○一同摔倒在地，己○○被我壓倒在
      地上等語（見警卷一第3 頁）；於97年12月15日辯護意旨
      狀亦稱：我因與庚○○相互拉扯激烈，因一時失去重心而
      不慎向後跌倒，並壓向在後方緊抱之己○○，致其倒地頭
      部碰撞地面受傷致死等語（見本院卷第141 頁）；於97年
      12月9 日審理時亦坦稱：我承認我有過失，當天大家拉扯
      ，我不小心跌倒壓到己○○，導致他顱內出血死亡等語（
      見本院卷第151 頁）。是被告因與庚○○相互拉扯激烈，
      因一時失去重心而不慎向後跌倒，並壓向在後方緊抱之被
      害人己○○之情形，即堪認定。
（三）按行為人雖非故意，但按其情節應注意，並能注意，而不
      注意者，為過失，刑法第14條定有明文。查被告在遭被害
      人己○○由後抱住時，應注意如繼續與庚○○有互推拉扯
      之行為，將致生背後之人因其重心不穩失控而發生意外，
      此為一般人應有之注意義務。被告亦自承當時知道被害人
      己○○在其後面且若其倒地會連帶影響後面的人，當時其
      才喝一口酒，因為其帶小孩不能喝酒等語（見本院卷第16
      9 、170 頁）。是依當時被告之心智情形，並無不能注意
      之情形，竟在被害人己○○抱住其背後時，繼續與庚○○
      互推拉扯之行為，且因一時失去重心而不慎向後跌倒，並
      壓向在後方緊抱之被害人己○○，連帶造成被害人己○○
      受被告向後跌倒力道牽引亦往後傾倒，並被被告直接壓倒
      於地，導致被害人己○○頭部後方碰撞地面，被告既無不
      能注意情事，是其疏未注意，而繼續與庚○○為互推拉扯
      之行為，揆諸上開說明，其上開行為即難謂無疏失。
（四）次按刑法上之過失，其過失行為與結果間，在客觀上有相
      當因果關係始得成立。所謂相當因果關係，係指依經驗法
      則，綜合行為當時所存在之一切事實，為客觀之事後審查
      ，認為在一般情形下，有此環境、有此行為之同一條件，
      均可發生同一之結果者，則該條件即為發生結果之相當條
      件，行為與結果即有相當之因果關係。反之，若在一般情
      形下，有此同一條件存在，而依客觀之審查，認為不必皆
      發生此結果者，則該條件與結果不相當，不過為偶然之事
      實而已，其行為與結果間即無相當因果關係，最高法院76
      年臺上字第192號判例可供參照。查本件被告於上揭時地
      ，因與庚○○互推拉扯之行為，一時失去重心壓向在後方
      緊抱之被害人己○○，導致被害人己○○頭部後方碰撞地
      面，是被告若善盡其注意義務，停止與庚○○互推拉扯之
      行為，自不致發生失去重心壓向在後方緊抱之被害人己○○，導致被害人己○○頭部後方碰撞地面死亡之結果，是
      綜合本件行為當時所存在之一切事實，本院依經驗法則為
      客觀之事後審查，認在通常情形下，有本件上開環境及行
      為之同一條件，均可致生同一之結果，故被告上開行為即
      屬本件被害人死亡結果之相當條件，揆諸上開說明，被告
      案發時上開行為與被害人死亡結果間即具有相當之因果關
      係無疑。故本件事證明確，被告過失犯行至堪認定，應依
      法論科。
二、核被告所為，係犯刑法第276條第1項之過失致人於死罪。爰
    審酌被告為國中畢業之智識程度，與死者為朋友關係，因見
    死者與庚○○爭吵前往勸架，卻轉與庚○○發生互推拉扯行
    為，導致被害人死亡，造成被害人家屬心中莫名悲痛，及坦
    承部分犯行之犯後態度等一切情狀，量處如主文所示之刑，
    以資儆懲。又被告本件犯罪時間，在96年4月24日以前，復
    無不得減刑之例外情形，合於中華民國96年罪犯減刑條例第
    2條第1項第3款之規定，爰依上開條例減其宣告刑2分之1後
    如主文所示之刑，並諭知易科罰金之折算標準。再查被告未
    曾受有期徒刑宣告之犯罪紀錄，有臺灣高等法院被告前案紀
    錄表一份在卷可按（本院卷第4頁），其因一時失慮致罹刑
    典，經此偵審程序，當知所警惕，信無再犯之虞，另被告已
    與被害人家屬達成和解，有和解書在卷可佐（本院卷第142
    頁），足見其深具悔意，經此教訓，應知惕勵，當無再犯之
    虞，本院認其所受宣告之刑，以暫不執行為適當，併予宣告
    緩刑2 年，用啟自新，並觀後效。
據上論斷，應依刑事訴訟法第299條第1項前段，刑法第276條第1
項，第41條第1項前段，刑法施行法第1條之1，中華民國九十六
年罪犯減刑條例第2條第1項第3款、第7條、第9條，判決如主文
。
本案經檢察官甲○○到庭執行職務。
中    華    民    國    97    年    12    月    31    日
                  刑事第十六庭    審判長法  官  李代昌
                                        法  官  文昌
                                        法  官  吳芝瑛
以上正本證明與原本無異。
如不服本判決應於收受送達後10日內向本院提出上訴書狀，並應
敘述具體理由；如未敘述上訴理由者，應於上訴期間屆滿後20日
內向本院補提理由書（均須按他造當事人之人數附繕本）「切勿
逕送上級法院」。
中    華    民    國    97    年    12    月    31    日
                                        書記官  林麗文
附錄論罪科刑法條：
中華民國刑法第276條第1項
（過失致死罪）
因過失致人於死者，處 2 年以下有期徒刑、拘役或 2 千元以下
罰金。


司法院資訊處製作；財團法人民間司法改革基金會備份。
